【裁判字號】    98,交聲,2522
【裁判日期】    981228
【裁判案由】    聲明異議
【裁判全文】
臺灣高雄地方法院交通事件裁定        98年度交聲字第2522號
原處分機關  交通部公路總局高雄區監理所
異  議  人
即受處分人  甲○○
上列受處分人因違反道路交通管理處罰條例案件，對於交通部公
路總局高雄區監理所中華民國98年8 月31日所為之處分（原處分
案號：高監自裁字第裁00-000000000號），聲明異議，本院裁定
如下：
    主  文
異議駁回。
    理  由
一、本件原處分機關交通部公路總局高雄區監理所（下稱原處分
    機關）移送意旨略以：異議人即受處分人甲○○（下稱受處
    分人）未於行照上所登載之指定應檢驗日即民國98年4 月21
    日之前後1 個月內，使其所有之YQ－3913號自用小客車接受
    定期檢驗，而有車輛「不依限期參加定期檢驗」之違規事實
    ，爰依道路交通管理處罰條例第17條之規定舉發並裁處罰鍰
    新臺幣（下同）1300元等語。
二、本件異議意旨略以：受處分人所有之上開自小客車已經2 ～
    3 年未經使用，且受處分人均有正常繳稅；受處分人因其父
    自98年1 月26日起入署立澎湖醫院住院治療，受處分人即前
    往澎湖縣照顧，然其父終於98年6 月27日辭世，由於受處分
    人本即隻身住在高雄市，故無法收受檢驗通知致未參加檢驗
    ，亦無法準時到案接受裁決，請考量受處分人上開各情，為
    大眾著想云云。
三、按汽車不依限期參加定期檢驗或臨時檢驗者，處汽車所有人
    新台幣900 元以上1800元以下罰鍰；逾期1 個月以上者並吊
    扣其牌照，至檢驗合格後發還，逾期6 個月以上者，註銷其
    牌照。領有牌照之汽車，其出廠年份，自用小客車未滿5 年
    者免予定期檢驗，5 年以上未滿10年者，每年至少檢驗1 次
    ，10年以上者每年至少檢驗2 次。但自用小客車使用液化石
    油氣及壓縮天然氣為燃料、其他自用車及營業車未滿5 年者
    ，每年至少檢驗1 次，5 年以上者每年至少檢驗2 次。但出
    廠年份逾10年之營業大客車每年至少檢驗3 次。營業大客車
    所有人應於指定日期前1 個月內、其他汽車所有人應於指定
    日期前後1 個月內持行車執照、新領牌照登記書向公路監理
    機關申請檢驗。但自用小型車申請檢驗，免持新領牌照登記
    書。汽車因故停駛或依法令規定責令停駛時，應填具異動登
    記書向公路監理機關辦理停駛登記，並將號牌及行車執照繳
    存。道路交通管理處罰條例第17條第1 項、道路交通安全規
    則第44條第1 項、第25條定有明文。次按目前監理機關針對
    應參加檢驗之列管車輛之通知，純屬服務性質，並非逐輛通
    知全部汽車所有人，汽車所有人縱使未經通知，仍應按行車
    執照上所檢驗日期按時參加檢驗。亦經交通部公路總局高雄
    區監理所以高監自字第0980045756號函解釋在卷。再按違反
    行政法上義務之行為非出於故意或過失者，不予處罰。行政
    罰法第7 條第1 項定有明文。是自用小客車若有停駛之情形
    ，汽車所有人即應填具異動登記書向公路監理機關辦理停駛
    登記，汽車所有人若未辦理停駛登記，縱未經監理機關通知
    參加檢驗，仍應依出廠年份及行車執照上之指定應檢驗日期
    ，按上開規定，於指定應檢驗日期前後1 個月內參加檢驗。
    若因故意或過失而未按時參加檢驗，仍應接受處罰。經查：
  (一)車輛不論有無正常使用與繳稅，只要未辦理停駛異動登記，
    均應接受定期檢驗，此觀諸上開道路交通管理處罰條例與道
    路交通安全規則諸規定之目的即明，此點亦為受處分人所明
    知，業經受處分人於本院調查時供承在卷，是受處分人辯稱
    應考量其正常繳稅且車輛實際上已未使用云云，並不可採。
  (二)次查，受處分人所有之上開自用小客車為85年10月出廠之汽
    車，屬每年應至少檢驗2 次之汽車，上開自用小客車於96年
    4 月25日、96年10月25日、97年4 月22日、97年9 月23日均
    至代檢廠參加定期檢驗合格登錄，上開自小客車本次之指定
    應檢驗日期為98年4 月21日，且未於本次指定應檢驗日期之
    前後1 個月內辦理停駛異動登記、亦未接受定期檢驗等情，
    有上開自小客車之檢驗歷史查詢表、交通部公路總局高雄區
    監理高監自字第0980045756號函在卷可憑，可知受處分人本
    次雖未按時參加定期檢驗，然其於自稱上開自小客車未經使
    用之期間內，並無漏未按時參加定期檢驗之情。
  (三)受處分人雖提出其父於署立澎湖醫院之醫療費用收據、診斷
    證明書、病人身體約束使用說明同意書、麻醉同意書以及復
    興航空公司搭機證明單（證明受處分人確實搭乘該航空公司
    98年1 月20GE220 號班機從高雄飛往馬公）以佐其說，然受
    處分人亦於本院調查時當庭表示，伊知悉檢驗事宜至98年5
    月17日（按應為98年5 月20日，係受處分人記憶之誤差）已
    經來不及，所以雖然於98年6 月29日即收到處分機關高監車
    字第802806555 號舉發違反道路交通管理事件通知單，仍迫
    於為其父處理後事之時間壓力而未作任何處理即趕回澎湖縣
    等語，顯見受處分人確實大致知悉其所有之上開自用小客車
    本次應於何時期完成定期檢驗，並知悉原處分機關所定之到
    案日期（即98年7 月15日）。
  (四)再查，上開自小客車本次之指定檢驗日期為98年4 月21日，
    揆諸上開規定，至遲於98年5 月20日前，均可參加檢驗。且
    汽車檢驗與罰鍰之繳納，本非必由汽車所有人親自辦理，此
    為公知之事實。然本院查詢受處分人全戶之戶籍資料後，發
    現受處分人並非隻身在高雄市，尚有受處分人之配偶李梅合
    、受處分人之兄顏立孟、顏立財一家、受處分人之妹顏秋娟
    一家，均同住於高雄市，且受處分人雖於98年5 月20日前確
    實未返回高雄市，然受處分人之配偶李梅合、受處分人之兄
    顏立財、顏立孟一家、受處分人之妹顏秋娟一家，均有於檢
    驗期限末日即98年5 月20日前以及指定應到案接受裁決日即
    98年7 月15日前自澎湖縣返回高雄市之事實，受處分人本身
    亦於98年6 月28日返回高雄市，業經本院依職權向復興航空
    、立榮航空、德安航空、華信航空、德安航空、遠東航空等
    五家航空公司調取受處分人全部家族之購票紀錄在卷供參，
    是受處分人辯稱其隻身一人在高雄市，因人在澎湖縣致無法
    處理檢驗以及罰鍰繳納事宜，並不可採。
  (五)是受處分人明知其所有之上開自用小客車已屆檢驗之期，且
    明知原處分機關所指定之應到案日期，仍未委託其他同在高
    雄市之親屬代其處理檢驗與到案接受裁決事宜，縱使係為其
    父之病情所困擾而未予處理，至少仍有過失，按上開行政罰
    法規定之反面解釋，仍應予以處罰。
四、綜上所述，本件受處分人有「不依限期參加定期檢驗」之違
    規事實，事證明確洵堪認定。從而，原處分機關依道路交通
    管理處罰條例第17條第1 項、違反道路交通管理事件統一裁
    罰基準表之規定，裁處異議人罰鍰1300元，自屬於法有據。
    本件異議為無理由，應予駁回。
五、據上論斷，應依道路交通管理處罰條例第87條第2 項、道路
    交通案件處理辦法第19條，裁定如主文。
中    華    民    國    98    年    12    月    28    日
                  交通法庭  法  官  張凱鑫
上正本證明與原本無誤。
如不服本裁定，應於收受裁定後5日內向本院提起抗告。
中    華    民    國    98    年    12    月    28    日
                            書記官  董明惠


司法院資訊處製作；財團法人民間司法改革基金會備份。
